【裁判字號】    94,海商簡上,4
【裁判日期】    950321
【裁判案由】    損害賠償
【裁判全文】
臺灣臺北地方法院民事判決           94年度海商簡上字第4號
上  訴  人  旭聲有限公司
法定代理人  乙○○
訴訟代理人  林明正律師
複代理人    吳忠勇律師
被上訴人    高甲實業有限公司
法定代理人  丙○○
訴訟代理人  甲○○
上列當事人間請求損害賠償事件，上訴人對於中華民國94年9月
29日本院臺北簡易庭94年度北海商簡字第24號第一審判決提起上
訴，本院於中華民國95年3月7日言詞辯論終結，判決如下：
    主  文
上訴駁回。
第二審訴訟費用由上訴人負擔。
    事  實
甲、上訴人方面：
一、聲明：(一)原判決廢棄。(二)被上訴人應給付上訴人新台幣（下
    同）449,977元及自原起訴狀繕本送達翌日起至清償日止按
    年息百分之五計算之利息。
二、陳述：除與原判決記載相同者，茲引用之外，補稱：
（一）上訴人與被上訴人自民國（下同）89年間即訂立契約相互
      合作，兩造間合作模式（契約內容）即被上訴人依上訴人
      之出貨指示單，代上訴人訂船位，並將取得之訂艙單影本
      交付上訴人配合之出貨工廠憑以裝櫃，並資被上訴人拖櫃
      時核對之用；而被上訴人若有變更放櫃時間，亦應將相關
      資訊通知上訴人配合工廠，避免發生貨物誤載情事。故被
      上訴人自接受上訴人出貨指示後，自訂船位迄至提單等各
      出口事宜，被上訴人均須全程處理及掌握，務必使貨物順
      利出口，並將提單交付上訴人。故本件被上訴人亦應依兩
      造間約定，將訂艙單影本交付予與上訴人配合之工廠於裝
      載出口貨物時核對，並在放櫃時間變動時，負有通知上訴
      人配合工廠之義務，此由原審卷附報價單（被上訴人提出
      載明「全程處理費用350元」）、放櫃通知單（原證13 、
      原證15）可證。而被上訴人竟違背兩造間契約，未將訂艙
      單之影本交付上訴人配合工廠；在臨時改變放櫃時間後，
      又未盡通知上訴人配合工廠之義務，致使上訴人配合工廠
      無裝櫃資訊核對發生錯裝貨物，上訴人自得依民法第184
      條及第544條規定，請求被上訴人賠償因此所受損害。原
      審誤認被上訴人無交付訂艙單予上訴人配合工廠之義務，
      又認拖櫃時間變動與上訴人所受損害無因果關係等，顯與
      兩造間約定不符。
（二）本件上訴人指定之承攬運送人僅係船務代理並無船舶，因
      此僅有被上訴人交付之訂艙單方能知悉運送貨物的目的地
      及所運送之船名。同時本件錯運之兩件貨櫃均為20呎，未
      噴有船公司名稱，亦無船名，僅有貨櫃號碼，無法由外觀
      辨明貨櫃之目的地及運送船舶，故本件系爭貨物運送之錯
      誤自與被上訴人未履行其通知變更拖櫃時間義務等有因果
      關係。
三、證據：除援用第一審所提證據外，補提照片8件為證。
乙、被上訴人方面：
一、聲明：上訴駁回。
二、陳述：除與原判決記載相同者，茲引用之外，補稱：
（一）依原審證人曾詠玲、黃偉豪證詞可知，被上訴人在兩造間
      合作模式中，僅負洽訂艙位之義務，並無將訂艙單影本傳
      真與上訴人配合之工廠義務，上訴人未提出證據證明兩造
      間類似委任之無名契約中被上訴人負有上開義務。次查依
      兩造間之約定，被上訴人安排之拖櫃時間，只要不延誤出
      口船期即可，本件被上訴人安排之二件貨櫃派櫃時間，其
      中之一櫃早到，另一櫃僅較預定時間誤差一小時，且均無
      交艙延誤出口船期情事，自無違約，亦未有疏失。本件發
      生損害原因，乃上訴人配合工廠草率裝貨封櫃報關出口所
      致。
（二）依報價合約內容足證，被上訴人僅須將訂艙單影本交付上
      訴人，並無應將訂艙單影本傳真或交付上訴人配合工廠之
      義務。同時兩造間約定貨物所有出口文件均由上訴人繕作
      並簽署後提供予被上訴人，被上訴人再依上訴人交付之文
      件內容及上訴人所為書面或口頭指令，聯絡上訴人所指定
      之承攬運送人、船公司等安排出口裝船事宜，再依原審被
      證一報價單逐項為上訴人辦理簽訂艙位、領取提單、拖車
      運輸等服務，並將船公司繕製提供之出口訂艙單傳真與上
      訴人供其出貨核對，待實際出貨時，被上訴人派空櫃至上
      訴人指定之大陸工廠，經上訴人或其配合工廠全數核對並
      裝載貨物完成後，被上訴人再將貨櫃於碼頭規定收貨時間
      內送達上訴人所指定之船公司。而本件被上訴人亦依上述
      約定流程提供服務並無誤送情事，縱然被上訴人所派遣之
      貨櫃車提前或遲延抵達，惟被上訴人已依實務慣例於船公
      司規定碼頭交貨截止時間前，將貨櫃妥交船公司裝船，而
      完成兩造約定，並未違約可言。又本件系爭出口貨物全數
      均由上訴人負責裝箱、打包、裝卸、核對、查驗、繕製報
      關文件及實際對大陸海關報關申報出口，上訴人未將訂艙
      單交付配合工廠核對，而配合工廠於裝載封櫃時，又疏於
      查驗、核對，肇致錯裝貨櫃發生損害情事，故非可歸責於
      上訴人。
（三）上訴人所提出之照片為40呎貨櫃與本件裝載系爭貨物之20
      呎貨櫃不同，同時依國際船舶貨櫃標示慣例，船公司名稱
      均應明顯標示於貨櫃兩側，是上證一並不能為上訴人有利
      認定。
三、證據：除援用第一審所提證據外，補提運送本件系爭貨物船
    公司貨櫃外觀標示照片3幀、40呎超高鋼製乾貨貨櫃外部尺
    寸規格、40呎鋼製乾貨貨櫃外部尺寸規格、20呎鋼製乾貨貨
    櫃外部尺寸規格、出口至紐西蘭提單、出口至墨西哥提單各
    一件為證。
    理  由
一、上訴人起訴主張被上訴人違反兩造間約定，未將訂艙單交付
    上訴人配合工廠，同時拖櫃時間更改後，亦未通知上訴人配
    合工廠，致裝櫃錯誤發生損失，依民法第184條、第544條規
    定請求上訴人給付449,977元及法定遲延利息。上訴意旨則
    另陳稱，依被上訴人提出之報價單及兩造間歷年來慣例，足
    證被上訴人依約有將訂艙單交付上訴人配合工廠之義務，本
    件被上訴人未依約將訂艙單交付上訴人配合工廠，同時又臨
    時改變放櫃時間，造成上訴人配合工廠無資訊核對錯裝貨櫃
    ，因而發生損失，上訴人自得依債務不履行等規定，請求被
    上訴人給付上開金額。被上訴人則始終以兩造間契約並未約
    定被上訴人應將訂艙單交付上訴人配合工廠，本件被上訴人
    聯繫之拖櫃車輛，雖有遲延及早到情事，惟均能準時將貨櫃
    送交船公司報關運送；而上訴人配合工廠於系爭貨物裝櫃時
    負有核對、查驗義務，以避免錯裝貨物發生損失，上訴人配
    合工廠未核對托運單及貨櫃交接單等資料發生錯裝損害，與
    拖櫃車輛遲到無因果關係，是被上訴人並未違約亦無債務不
    履行情事，更無侵害上訴人權利等語置辯。
二、查下列事項為兩造所不爭執，並有兩造於原審提出之出貨指
    示單、訂艙單、放櫃通知、托運單及交接單、報價單等件可
    稽，是自堪信為真實。
（一）上訴人與被上訴人約定由上訴人委託被上訴人進行船位訂
      艙、拖車運輸、領取提單等事宜多年，但承攬運送人則是
      由上訴人指定。於93年8月間，上訴人與客戶間交易，上
      訴人委託大陸地區京盈燈飾廠生產裝飾燈等貨物（下簡稱
      系爭第一批貨物）畢，預計由大陸地區延田出口運送至墨
      西哥客戶，上訴人乃於93年8月6日以託運指示單（shippi
      -ng instruction）載明系爭第一批貨物等交被上訴人，
      被上訴人並據以向承攬運送人洽訂艙位後發送訂艙確認單
      （booking comfirmation note）予上訴人，確認系爭第
      一批貨物預定裝載運送船舶船名為BOQ-CSAV CALLAO，發
      航日為8月26日。93年8月20日被上訴人以放櫃通知交上訴
      人，該通知上載明系爭第一批貨物訂單號碼，並載明93
      年8月21日下午2:00到廠、結關日、載運船名、托櫃工廠
      ：京盈燈飾廠及地址等。
（二）上訴人與另外客戶交易燈飾等貨物（下稱系爭第二批貨物
      ），亦以託運指示單載明第二批貨物等由大陸地區延田出
      口至紐西蘭奧克蘭等交被上訴人，被上訴人亦據向承攬運
      送人洽訂艙位，並以訂艙確認單通知上訴人，系爭第二批
      貨物載運船舶船名為RUI YUN HE，預計到港日為同年8月
      27日，截貨日期則為8月26日。另手寫結關日為同年8月22
      日，開船日為同年8月25日，到達日為10月6日。93年8月
      20日被上訴人以另件放櫃通知交上訴人，該通知上載明系
      爭第二批貨物訂單號碼，並載明93年8月21日上午9:00 到
      廠、結關日、載運船名、托櫃工廠：京盈燈飾廠及地址等
      。
（三）被上訴人所委任裝載系爭第一批貨物之貨櫃拖車，依放櫃
      通知原應於93年8月21日下午2時到達工廠，然提早於同日
      上午9時抵達，而裝載系爭第二批貨物之貨櫃拖車本應於
      上午9時抵達，卻遲至上午11時抵達；本件上訴人之委任
      生產廠商京盈燈飾廠乃將系爭第一批貨物應出口至墨西哥
      而裝載誤送至奧克蘭，而系爭第二批貨物應裝載出口至奧
      克蘭，則誤送至墨西哥。又本件系爭二批貨物上訴人與客
      戶約定之運送條件均為CY/CY。
（四）上訴人主張上開錯誤造成上訴人須再次託運方才將貨物正
      確送達客戶，使上訴人受有二地互為運送所另行支出之費
      用損失達449,977元，並經上訴人發函被上訴人要求其出
      面協商處理，惟被上訴人均以無過失拒絕理賠。
三、本院協同兩造協議簡化爭點如下：本件兩造間無名「委託」
    契約之性質及內容為何？被上訴人因此應負義務為何？被上
    訴人是否有違反兩造契約約定義務，肇致本件疏失導致誤裝
    ？茲分述如下：
（一）本件上訴人未舉證證明，被上訴人依兩造間無名「委託」
      契約，應將訂艙單影本交付上訴人位於大陸之配合工廠。
      經查：
  １、被上訴人雖承認兩造間有無名「委託」契約關係，惟始終
      否認負有將訂艙單影本傳真或交付予上訴人配合工廠義務
      。
  ２、上訴人所指稱兩造上開無名「委託」契約關係之證物，即
      被上訴人於原審提出之被證1報價單（原審卷第43頁）；
      惟上開被上訴人向上訴人報價之七個項目中，並無應將訂
      艙單影本傳真予上訴人配合工廠之記載。又其中「HANDLI
      -NG CHARGE」意思，乃係被上訴人為上訴人辦理申請進出
      口文件、領取提單等雜項手續費用，與傳真與上訴人在大
      陸地區配合工廠無關，亦據被上訴人陳述明確。是上訴人
      據此陳稱被上訴人負有將訂艙單傳真予被上訴人配合工廠
      義務云云，難認有理由。
  ３、上訴人雖提出原證15（原審卷第79頁以下）說明被上訴人
      曾將訂艙單影本傳真予京盈燈飾廠以外之其他協力廠商，
      並據此推論被上訴人有傳真訂艙單予上訴人配合工廠義務
      云云。惟查被上訴人始終陳稱上開訂艙單是依上訴人額外
      特別指示始會傳送；本件上訴人並未特別指示，自不會傳
      送訂艙單予上訴人指定之配合工廠等語明確。而上訴人並
      未舉證證明被上訴人有將訂艙單傳真予上訴人配合工廠義
      務如上述；是上開證據亦不能為上訴人有利之認定。
  ４、且查本件兩造間約定出貨流程為：上訴人為貿易商，國外
      客戶向上訴人下單後，由上訴人委託大陸地區京盈燈飾廠
      等配合工廠生產，運送方面則由上訴人先下託運指示單（
      shipping instruction）、包裝單等文件予被上訴人，上
      訴人亦一併指定系爭貨物之運送船舶、承攬運送人，被上
      訴人接獲上訴人指示後並據上開文件等向上訴人指定之承
      攬運送人洽訂艙位後，發送訂艙確認單（booking comfir
      -mation note）予上訴人，上訴人確定貨物可以出口時通
      知放櫃，被上訴人收受放櫃通知後，填載拖車實際到工廠
      時間後傳回給上訴人，並由被上訴人委託之陸上運輸公司
      屆期持托運單及貨櫃交接單至京盈燈飾廠拖櫃，由上訴人
      之配合工廠將貨物裝櫃及封櫃完畢後，再由陸上運輸公司
      運交港口船公司；至於指定承攬運送人、指定運送貨物之
      船舶及系爭貨物之裝載及「出口報關」等事項，仍由上訴
      人自行為之等程序，為兩造所不爭執。是上訴人對被上訴
      人指示鉅細靡遺，被上訴人辯稱依上訴人特別指示始會將
      訂艙單交付上訴人配合工廠等語，自合常情。末查本件被
      上訴人與上訴人之配合廠商諸如巨倫廠、振輝廠間等並無
      契約關係，被上訴人本無將系爭訂艙單傳真交付之法律義
      務，故上訴人所舉原證15並不能證明被上訴人依兩造間契
      約約定，負有傳真訂艙單與配合工廠即京盈燈飾廠之義務
      ，亦應再予敘明。
  ５、綜上，本件被上訴人依兩造間契約約定，僅有將訂艙單交
      付予上訴人之義務，上訴人未舉證證明被上訴人有將訂艙
      單交付上訴人指定配合工廠之義務，是其主張被上訴人違
      約致使上訴人配合工廠即大陸地區京盈燈飾廠無資料核對
      錯裝貨櫃發生損害，被上訴人應負債務不履行云云，即無
      理由。
（二）拖櫃時間雖有遲延，惟被上訴人並未違反兩造間約定；上
      訴人及其配合工廠即京盈燈飾廠誤將出口之二批貨物裝錯
      貨櫃致發生本件損害，被上訴人無庸負損害賠償責任。
  １、兩造對本件系爭二批貨物之裝櫃及出口報關等，均仍由上
      訴人之配合工廠、及上訴人委託之承攬運送人任之等情並
      不爭執。而有關系爭貨物之出口流程如上述，同時上訴人
      並陳稱其配合工廠即京盈燈飾廠於裝櫃時仍會持托運單及
      貨櫃交接單加以確認。且查依兩造提出之托運單及貨櫃交
      接單（原審卷第14頁至17頁、第47頁至50頁）均明確記載
      裝載系爭第一批貨物及系爭第二批貨物之貨櫃號碼；是上
      訴人之配合工廠於裝載系爭貨物時，未核對先後送到之貨
      櫃號碼，致系爭第一批貨物及第二批貨物相互錯誤裝載，
      致發生損害，本不能認與系爭訂艙單有無傳真予京盈燈飾
      廠有直接因果關係。
  ２、次查依上述兩造間無名「委託」契約關係及上述裝載運送
      貨物等流程可知，核對貨物及裝櫃屬於上訴人或其配合工
      廠之責任，上訴人如認為訂艙單為系爭貨物核對裝櫃時必
      要文件，理應自行傳送予生產工廠，不能據此推論被上訴
      人依兩造間契約應予傳送，是本件裝櫃發生錯誤自可歸責
      於上訴人或其配合之京盈燈飾廠。況查，如上述上訴人配
      合工廠即京盈燈飾廠亦持有「托運單」及「貨櫃交接單」
      供比對貨櫃號碼，以資確認，是更足證本件裝櫃發生錯誤
      乃可歸責於上訴人或其配合之京盈燈飾廠。
  ３、再查系爭二批貨物裝櫃後均準時報關裝船出口，並未延誤
      為兩造不爭執，是被上訴人辯稱本件損害發生與被上訴人
      委派之拖車未準時到達京盈燈飾廠並無因果關係等語，自
      足採據。又查生產工廠於同日出貨數批之情形應非少有，
      自不能僅依拖車到達之時間裝貨，而應依拖車司機所持之
      托運單及貨櫃交接單上之訂艙號碼及貨櫃號碼核對貨物裝
      櫃，本件貨物誤裝係因上訴人未將訂艙單交付京盈燈飾廠
      ，同時京盈燈飾廠於裝櫃時亦未依托運單、貨櫃交接單等
      資料核對貨櫃號碼所致，與被上訴人委派之拖車未準時到
      達並無因果關係，亦足證明。
（三）本件事證已明，被上訴人並未違反兩造間無名「委託」契
      約之義務，是上訴人主張被上訴人應依民法第544條規定
      負債務不履行賠償責任，及應依第184條規定負損害賠償
      責任云云均無理由。又本件兩造間無名契約亦經上訴人陳
      述內容明確，同時被上訴人並未違約如上述，是該無名契
      約「法律性質」為何即無庸再予贅述。此外，兩造間其餘
      攻擊防禦方法、提出之證據，均與判斷結果無涉，爰不一
      一審酌。
四、綜上所述，本件上訴人主張被上訴人違約，應依民法第184
    條及第544條規定負賠償責任云云並不足採，被上訴人抗辯
    依兩造間契約，並未負有將訂艙單影本交付上訴人於大陸之
    配合工廠之義務，而拖櫃時間雖有遲延，仍與約定相符，與
    本件上訴人所生損害無因果關係等亦屬有據。從而上訴人主
    張被上訴人應給付損害賠償449,977元及自起訴狀繕本送達
    翌日起至清償日止按法定利率計算之利息云云，並無理由，
    不應准許。原審為上訴人敗訴之判決，並無不合。上訴意旨
    指摘原判決不當，求予廢棄改判，為無理由，應予駁回。
五、據上論結，本件上訴為無理由，依民事訴訟法第436條之1第
    3項、第463條、第449條第1項、第78條判決如主文。
中    華    民    國    95    年    3    月    21     日
                 民事第四庭    審判長法  官   林麗玲
                                     法  官   林玲玉
                                     法  官   洪遠亮
以上正本係照原本作成
不得上訴，本件當事人須以本判決適用法律顯有錯誤為上訴理由
時，始得於本判決送達後二十日內向本院提出上訴狀，如已於本
判決宣示後送達前提起上訴者，應於判決送達後十日內補具上訴
理由（均按他造當事人之人數附繕本），並經本院許可後方得上
訴最高法院。
中    華    民    國    95    年    3    月     21    日
                                      書記官  柯金珠


司法院資訊處製作；財團法人民間司法改革基金會備份。
